臺灣新竹地方法院刑事判決　　　　　　　　　　　　 九十一年度訴字第三六六號
　　公　訴　人　臺灣新竹地方法院檢察署檢察官
　　被　　　告　丙○○
右被告因偽造文書等案件，經檢察官提起公訴（八十九年度偵字第六六七九號），本
院判決如左：
    主  文
丙○○共同行使偽造私文書，足以生損害於他人，處有期徒刑肆月，如易科罰金，以
參佰元折算壹日。
如附表所示之偽造信用卡參張（含各該卡背面持卡人簽名欄內偽簽「鐘瑞文」之署押
各壹枚）及偽造「甲○○○○粧部」簽帳單第二聯（商戶存根聯）之顧客簽名欄內「
鐘瑞文」之署押壹枚均沒收。
    事  實
一、丙○○於民國八十九年十月三十日經由報紙所刊登「錢換錢金卡借您刷」之分類
    廣告，結識綽號「鍾大哥」姓名、年籍不詳之成年男子，經「鍾大哥」告知有「
    金卡借您刷」之工作，工作內容係持「鍾大哥」所交付之偽造信用卡至特約商店
    消費，消費後可得到所購買貨物價金之一成作為報酬，丙○○為賺取報酬，即應
    允替「鍾大哥」使用偽造信用卡消費，與「鍾大哥」竟基於行使偽造私文書及詐
    欺取財之犯意聯絡，由「鍾大哥」於八十九年十月三十一日自高雄市駕車搭載丙○○及許明堯（另經檢察官為不起訴處分確定）至新竹市，並交付如附表所示三
    張偽造信用卡予丙○○，丙○○則依「鍾大哥」之指示，在該三張偽造信用卡背
    面持卡人簽名欄內偽簽「鐘瑞文」（正確姓名應為乙○○）之署押各一枚，表示
    係合法持卡人簽名之文義，而完成不實信用卡之私文書，於同日晚間八時四十二
    分許，在新竹市○○路一０八號「甲○○○○粧部」，持如附表編號一所示偽造
    信用卡消費購買ＳＫII品牌之保養品等共計新台幣（下同）一萬六千三百二十元
    ，並在刷卡消費之ＥＤＣ簽帳單（一式二聯，第一聯為客戶收執聯，第二聯為商
    店存根聯）之第一聯上，偽簽「鐘瑞文」之簽名署押一枚，而複寫偽造署押於第
    二聯，再將簽帳單第二聯交付「甲○○○○粧部」不知情之店員蔡青右予以行使
    ，使蔡青右陷於錯誤，因而交付ＳＫII品牌之青春潔膚霜、洗面乳、化妝水、青
    春露、眼露、青春精華露、嫩白調理精華、隔離霜、乳液、面霜、化妝棉各一組
    ，足以生損害於乙○○、顏逸超、林茂盛、張簡純瑩、台新商業銀行及「甲○○○○粧部」，丙○○於得手後將所詐得之上開商品交付予「鍾大哥」。嗣於八十
    九年十一月一日下午一時四十分許，丙○○陪同許明堯前往新竹市○○路六十四
    號信億國際開發有限公司所開設之體育用品專賣店，因前日許明堯曾偕同「鍾大
    哥」共同前往該店，由「鍾大哥」持偽卡購物，事後為該店店員發覺，該店店員
    見許明堯再度前往，即報警處理，警方據報趕至，在丙○○身上起出如附表所示
    偽造之信用卡三張及乙○○身分證一張。
二、案經新竹市警察局第二分局報告臺灣新竹地方法院檢察署檢察官偵查起訴。
    理  由
一、訊據被告丙○○對於在上述時地持如附表編號一所示偽造之信用卡在「甲○○○○粧部」消費購物之事實供承在卷，核與證人蔡青右證述情節相符，復有分類廣
    告一份、簽帳單商店存根一紙、財團法人聯合信用卡中心九十年二月十五日（九
    ０）聯卡會服字第一二六號函文一件、彰化商業銀行屏東分行九十一年六月十一
    日彰屏字第一二九四號函文暨所附申請書各一件、台新國際商業銀行九十一年六
    月二十五日台新信卡字第九一０一七六號函文一件暨所附申請書二件附卷足參，
    並有如附表所示偽造之信用卡三張、乙○○之國民身分證一枚扣案可資佐證。至
    被告於本院審理中雖否認如附表所示三張偽造信用卡背面持卡人簽名欄內「鐘瑞
    文」（正確姓名應為乙○○）並非其所簽署，辯稱其係模仿上開偽造信用卡背面
    之簽名在簽帳單上偽簽「鐘瑞文」署押云云，惟查，被告於警訊中已坦承「鍾大
    哥」要其在如附表所示三張信用卡背面持卡人簽名欄內偽簽「鐘瑞文」之署押，
    且經核上開信用卡背面與卷附簽帳單上「鐘瑞文」署押字形之特徵極為相似，參
    以被告自承於盜刷前一天始結識「鍾大哥」，當無可能在一日內模仿至如此相似
    之程度，因此被告於警訊中之供述應與事實相符，其於本院審理中空言否認，實
    不足採。綜上所述，本件事證已臻明確，被告犯行堪以認定，應依法論科。
二、按在信用卡背面簽名欄簽名，自形式上觀察即足以表示簽名者於信用卡有效期間
    內，有權使用該信用卡之辨識及為消費時比對筆跡以確定是否為本人之用，亦即
    持有該信用卡即可在約定之商店消費，係私文書之一種。次按持信用卡交易，基
    本上於財團法人聯合信用卡處理中心（下稱信用卡中心）不依契約給付持卡人所
    消費之帳款予特約商店時，持卡人對於特約商店仍直接負有給付價金義務，從而
    持信用卡交易與通常之買賣並無差異，僅在價金給付後由發卡銀行經由信用卡中
    心代為付帳，而發卡銀行經由信用卡中心給付特約商店價金時，則就事後之權利
    關係發生變動，亦即由持卡人對於發卡銀行負擔給付價金債務而已。是持卡人與
    特約商店間之交易，乃係以信任關係為基礎的信用販賣契約，倘持卡人並無支付
    價金之意思與能力，向特約商店提示信用卡消費，係屬對特約商店店員施行詐欺
    ；又按持信用卡交易後，店員交付予持卡人簽名之簽帳單係一式二聯，其中第一
    聯由持卡人簽名後（同時複寫第二聯），即由商店店員交持卡人收執，係表明持
    卡人同意依照信用卡使用約定，一經使用或訂購物品均應按所示之全部金額，付
    款予發卡銀行。故持卡人於該簽帳單簽名之用意，係對所簽之金額負責之意，故
    為私文書，其中第二聯則由被告提出交付予商店。又於九十年六月二十日公布修
    正，並於同年六月二十二日生效之中華民國刑法增訂第二百零一條之一第一項：
    意圖供行使之用而偽造信用卡者，處一年以上七年以下有期徒刑，得併科三萬元
    以下罰金。同條第二項：行使前項偽造之信用卡者，處五年以有期徒刑，得併科
    三萬元以下罰金，同法第二百零五條並修訂偽造之信用卡，不問屬於犯人與否均
    沒收之等之規定。查被告於右揭時地，持偽造信用卡至特約商店消費，使店員陷
    於錯誤，而交付財物，並於簽帳單上偽造他人署押提出於特約商店，係在上開條
    文增訂之前，而行使偽造信用卡之行為，本質含有詐欺之目的，故單純行使偽造
    信用卡之行為，至少構成詐欺罪，即新法修訂前行使偽造信用卡之罪名通常以詐
    欺罪之型態呈現，修正後之獨立罪名雖與詐欺罪名不同，但因新舊法均認定行使
    偽造信用卡有罪，故仍有比較新舊法問題，依舊法之詐欺罪名其法定刑較新法即
    刑法第二百零一條之一第二項之法定刑為輕，依刑法第二條第一項但書規定，自
    應適用有利於被告之舊法。再按同時偽造同一被害人之同類文書或多張票據時，
    其被害法益仍屬單一，應論以單純一罪，不發生想像競合或連續犯之問題（最高
    法院八十八年度臺上字第二五二六號判決意旨參照）。是核被告所為，係犯刑法
    第二百十六條、第二百十條行使偽造私文書、第三百三十九條第一項詐欺取財罪
    。公訴人認被告另構成刑法第二百十六條、第二百二十條第二項、第一項行使偽
    造準私文書罪，容有誤會，併此敘明。又被告與綽號「鍾大哥」姓名、年籍不詳
    之成年男子間，就上開犯罪有犯意聯絡及行為分擔，均為共同正犯。被告於如附
    表所示偽造之信用卡三張背面及簽帳單上偽造「鐘瑞文」之署押，均屬偽造私文
    書之階段行為，而偽造私文書之低度行為復均為行使之高度行為所吸收，不另論
    擬。又被告所犯上開二罪間，有方法、目的之牽連關係，應從一重之行使偽造私
    文書罪處斷。另公訴人就被告於如附表所示三張偽造信用卡背面持卡人簽名欄內
    偽簽「鐘瑞文」之署押各一枚，以偽造私文書之犯行，雖未起訴，惟此與公訴人
    已起訴且經本院論罪之其餘犯行，有裁判上一罪之關係，均應為起訴效力所及，
    本院自得併予審究。末查刑法第四十一條有關易科罰金之規定，業經立法院於九
    十年一月四日修正通過，並經總統於同年月十日明令公佈，同年月十二日生效施
    行。觀諸上開修正後得易科罰金之規定「犯最重本刑為五年以下有期徒刑以下之
    刑之罪，而受六個月以下有期徒刑或拘役之宣告，因身體、教育、職業、家庭之
    關係或其他正當事由，執行顯有困難者，得以一元以上三元以下折算一日，易科
    罰金。但確因不執行所宣告之刑，難收矯正之效或難以維持法秩序者，不在此限
    。併合處罰之數罪，均有前項情形，其應執行之刑逾六月者，亦同」，較修正前
    同條所定「犯最重本刑為三年以下有期徒刑以下之刑之罪，而受六月以下有期徒
    刑或拘役之宣告，因身體、教育、職業、或定庭之關係，執行顯有困難者，得以
    一元以上三元以下折算一日，易科罰金」之內容，顯然為有利於被告。是被告所
    犯，苟為最重本刑五年以下有期徒刑以下之罪，且受六個月以下有期徒刑或拘役
    之宣告，即有修正後刑法第四十一條規定之適用，從而依刑法第二條第一項前段
    之規定，本案應適用修正後刑法第四十一條第一項前段條文之規定。爰審酌被告
    因一時貪念，為賺取刷卡金額一成之報酬，持偽造信用卡盜刷財物，盜刷金額為
    一萬六千三百二十元，破壞金融秩序，且尚未將盜刷金額賠償墊款之發卡銀行，
    惟念其犯罪後坦承大部分之犯行，並有悔改之意，態度尚佳，盜刷次數僅有一次
    等一切情狀，量處如主文所示之有期徒刑，並諭知易科罰金之標準。
三、扣案之偽造信用卡三張（含偽造之署押），係共同正犯「鍾大哥」所有供犯罪所
    用之物，業據其供明在卷，爰依刑法第三十八條第一項第二款規定宣告沒收。又
    被告偽造「甲○○○○粧部」簽帳單第二聯（商戶存根聯）非屬被告犯罪所有之
    物，僅就其上偽造「鐘瑞文」之簽名署押一枚，依刑法第二百十九條規定宣告沒
    收，至於前述簽帳單第一聯（客戶收執聯），業據被告供陳業已丟棄滅失等語，
    故不另為沒收之諭知。再扣案鐘瑞文所有之國民身分證一枚，並非被告所有，現
    金一萬三千元則無法證明為被告因犯罪所得之物，均無從宣告沒收，附此敘明。
據上論斷，應依刑事訴訟法第二百九十九條第一項前段，刑法第二條第一項、第二十
八條、第二百十六條、第二百十條、第三百三十九條第一項、第二項、第五十五條、
第四十一條第一項、第三十八條第一項第二款、第二百十九條，罰金罰鍰提高標準條
例第一條前段、第二條，判決如主文。
本案經檢察官劉邦繡到庭執行職務。
中      華      民      國    九十一      年     九     月      三十    日
                              臺灣新竹地方法院刑事第二庭
                                      法  官  雷  雅  雯
右正本證明與原本無異。
如不服本判決，應於判決送達後十日內向本院提出上訴狀( 應附繕本 )，上訴於臺灣
高等法院。
                                      書記官  汪  淑  菁
中      華      民      國    九十一      年     九     月      三十 日
附錄：本案論罪刑法條全文
刑法第二百十六條
行使第二百十條至第二百十五條之文書者，依偽造、變造文書或登載不實事項或使登
載不實事項之規定處斷。
刑法第二百十條：
偽造、變造私文書，足以生損害於公眾或他人者，處五年以下有期徒刑。
刑法第三百三十九條第一項、第二項：
意圖為自己或第三人不法之所有，以詐術使人將本人或第三人之物交付者，處五年以
下有期徒刑、拘役或科或併科一千元以下罰金。
以前項方法得財產上不法之利益或使第三人得之者亦同
附表：
┌──┬────────┬─────────┬─────┬───────┐
│編號│發卡銀行        │卡              號│申請人姓名│背面偽簽之署押│
├──┼────────┼─────────┼─────┼───────┤
│一  │台新國際商業銀行│四五七九—六０００│顏逸超    │鐘瑞文        │
│    │                │—一０七一—七八０│          │              │
│    │                │九                │          │              │
├──┼────────┼─────────┼─────┼───────┤
│二  │台新國際商業銀行│四五七九—六００一│林茂盛    │鐘瑞文        │
│    │                │—二一九０—一四一│          │              │
│    │                │七                │          │              │
├──┼────────┼─────────┼─────┼───────┤
│三  │彰化商業銀行    │四九０七—二六００│張簡純瑩  │鐘瑞文        │
│    │                │—二七五八—一一０│          │              │
│    │                │三                │          │              │
├──┴────────┴─────────┴─────┴───────┤
│備註：編號一偽造信用卡卡面記載之發卡銀行為玉山銀行、編號二偽造信用卡卡│
│面記載之發卡銀行為上海商業儲蓄銀行，均與實際發卡銀行不符。            │
└───────────────────────────────────┘
